【裁判字號】    98,訴,290
【裁判日期】    980720
【裁判案由】    請求侵權行為損害賠償
【裁判全文】
臺灣屏東地方法院民事判決               98年度訴字第290號
原      告  乙○○
被      告  甲○○
上列當事人間請求侵權行為損害賠償事件，於刑事訴訟程序附帶
提起民事訴訟，案經本院刑事庭移送前來，本院於民國98年7 月
6日 言詞辯論終結，判決如下：
    主  文
被告應給付原告新台幣貳拾玖萬貳仟捌佰伍拾元及自民國九十八
年四月二十五日起至清償日止，按年息百分之五計算之利息。
原告其餘之訴駁回。
訴訟費用由被告負擔四分之一，餘由原告負擔。
本判決第一項得假執行。
原告其餘假執行之聲請駁回。
    事實及理由
一、原告主張：
    被告於民國（下同）97年3 月1 日上午9 時50分許，駕駛車
    牌號碼WQ-5069 號自小客車，沿屏東縣枋寮鄉○○村○○路
    北往南行駛，於行經無號誌之中華路路口時，疏未減速慢行
    ，且未注意車前狀況，而依當時天氣晴、日間有自然光線、
    柏油路面乾燥、無缺陷、無障礙物、視距良好等一切情狀，
    並無不能注意之情形，竟疏未注意，適原告騎乘車牌號碼
    LQW-049 號機車，沿屏東縣枋寮鄉○○村○○路東往西行駛
    ，駛至無號誌之大庄路路口時，發生撞擊，致原告人車倒地
    ，並因而受有右側脛骨腓骨開放性骨折、胸椎第1 、6 、12
    節壓迫性骨折、臉部多處撕裂傷併縫合、右手第5 指骨折及
    頸椎第4 、5 節線狀性骨折等傷害。被告經本院以98年度交
    簡上字第18號判處拘役50日，被告既因過失不法侵害原告，
    原告自得請求被告負完全之損害賠償責任。原告因被告之侵
    權行為受有下列損害：原告之往返醫院與住家之車資新台幣
    （下同）11,980元、住院期間及看診期間之雜項支出10,749
    元、醫療器材7,300 元、醫療費用124,429 元、看護費用
    30,300元、中藥費用20,000元、增加生活之支出755,640 元
    ，原告身體上之疼痛致生活不便，精神上所受痛苦自深，為
    此請求精神上之慰撫金36萬元，總計請求1,320,398 元。並
    聲明：被告應給付原告1,320,398 元及自起訴狀繕本送達翌
    日起至清償日止，按年息百分之5 計算之利息。(二)願供擔保
    請准宣告假執行。
二、被告抗辯：
    並未撞及原告，是原告從小路出來撞擊被告的車輛，縱認有
    過失，認僅有百分之2 的過失。對於原告請求之費用，除醫
    療費用部分沒有意見外，其餘部分的抗辯如下：單趟車資過
    高，且病情穩定後，應可搭乘大眾交通工具；雜支、中藥、
    醫療器材部分請法院依法審酌是否有其必要性；看護費部分
    認有重複計算之虞；增加生活費用支出否認有其必要性；精
    神慰撫金過高等語。並聲明：原告之訴駁回。
三、原告主張與被告於97年3 月1 日上午9 時50分許，在屏東縣
    枋寮鄉○○村○○路與中華路交岔路口處發生交通事故，致
    原告受有右脛腓骨開放性骨折、第1 、6 、12節胸椎壓迫性
    骨折、臉部多處撕裂傷、右手第5 指骨折及頸椎第4 、5 節
    線狀性骨折等傷害。被告經本院刑事庭以98年度交簡上字第
    18 號 判處拘役50日等情，業經原告提出高雄榮民總醫院診
    斷證明書為證，復經本院依職權調閱98年度交簡上字第18號
    刑事卷證經核相符，且為被告所不爭執，堪信為真正。
四、兩造爭執事項：上開交通事故被告是否應負完全侵權行為責
    任？若否，被告應付之比例為何？又應負的損害賠償金額為
    何？
(一)、被告是否應負完全侵權行為責任？
(1)、按汽車行經無號誌之交岔路口應減速慢行，作隨時停車之準
    備道路；又車輛行駛時，駕駛人應注意車前狀況，並隨時採
    取必要之安全措施，道路交通安全規則第93條第1 項第2款
    及94條第3 項分別定有明文。復按汽車、機車或其他非依軌
    道行駛之動力車輛，在使用中加損害於他人者，駕駛人應賠
    償因此所生之損害。民法第191 條之2 定有明文。又因故意
    或過失，不法侵害他人權利者，負損害賠償責任。不法侵害
    他人之身體或健康者，對於被害人因此喪失或減少勞動能力
    ，或增加生活上之需要時，應負損害賠償責任。不法侵害他
    人之身體或健康者，被害人雖非財產上之損害，亦得請求賠
    償相當之金額。負損害賠償責任者，除法律另有規定或契約
    另有訂定外，應回復他方損害發生前之原狀。前項情形，債
    權人得請求支付回復原狀所必要之費用，以代回復原狀。民
    法第184 條第1 項前段、第193 條第1 項、第195 條第1 項
    前段、第213 條第1 項及第3 項亦有明文。
(2)、被告駕駛汽車疏於注意車前狀況及行經無號誌交岔路口應減
    速慢行作隨時停車之準備，已違反上開道路交通安全規則，
    致原告受有上述傷害，被告就系爭事故之發生有過失，本院
    刑事庭亦同此認定，此有本院98年度交簡上字第18號判決在
    卷可稽。被告之過失行為與原告所受損害結果間，自有相當
    因果關係。從而，被告依前揭規定，應對原告因而所受之損
    害，負損害賠償責任。又按損害之發生或擴大，被害人與有
    過失者，法院得減輕賠償金額，民法第217 條第1 項定有明
    文。系爭事故之發生，被告有如上述之過失，惟原告亦有無
    照駕駛行經無號誌路口，左方車未暫停讓右方車先行之情，
    其為肇事主因，此有臺灣省高屏澎區車輛行車事故鑑定委員
    會鑑定意見書及台灣省車輛行車事故覆議鑑定委員會意見附
    卷可稽（見97年度交簡字第833 號卷第21及28頁），故本院
    認為原告就本損害之發生亦應負6 成之責任。
(二)、原告請求之項目及賠償金額是否適當？爰分別審酌如下：
 1、醫藥費用：原告請求醫療費用124,429 元，業據其提出茂隆
    骨科醫院、行政院國軍退除役官兵輔導委員會高雄榮民總醫
    院及枋寮醫院收據為證（見本院98年度交附民字第41號卷第
    16頁，第20頁至第25頁），被告對原告所提之醫療收據及金
    額不爭執，原告此部分之請求，為有理由，應予准許。
 2、車資：原告主張因看診往返支出之車資為11,980元，被告則
    以前揭詞置辯，經查，原告確有僱用車輛搭載前往就醫，此
    有原告提出之收據在卷可稽（見上開附民卷第11至12頁），
    觀諸上開收據所載的金額，以原告的住所屏東枋寮至高雄榮
    民總醫院往返距離至少約50公里，上開金額尚稱合理，被告
    空言辯稱金額過高，顯不足採。再者，被告抗辯原告身體較
    為好轉時應可搭乘大眾交通工具云云，惟以原告所搭乘之日
    期，距其受傷均僅數個月而已，而以原告所受之傷勢，實難
    期待已能以大眾交通工具就診，是被告此部分之抗辯，礙難
    採信。是原告主張其支出車資11,980元，為有理由，應予准
    許。
 3、雜支：原告主張其支出雜支10,749元，固據提出發票為證（
    見上開附民卷第13至19頁），惟觀諸上開發票，並未載明購
    買的物品為何，縱有載明，原告亦未能提出任何證據證明為
    醫療上所必需，是自難為有利於其之認定，此部分之主張，
    難認為有理由。
 4、醫材：原告主張購買背部支架及頸圈支出7,300 元，業據提
    出發票為證（見上開附民卷第14、16頁），本院審酌原告於
    頸椎及胸椎均受有骨折之傷害，且診斷證明書亦載明有以背
    部支架及頸圈固定之必要，是認此部分之支出，為醫療上所
    必需，應予准許。
 5、看護費用：原告主張其因此傷害，而需支出看護費30,300元
    等情，被告則以前揭詞置辯，經查，原告此次車禍受有右側
    脛骨腓骨開放性骨折、胸椎第1 、6 、12節壓迫性骨折、臉
    部多處撕裂傷併縫合、右手第5 指骨折及頸椎第4 、5 節線
    狀性骨折等傷害，於97年3 月1 日住院，於3 月18日出院，
    需專人看護照顧3 個月，此有高雄榮民總醫院診斷證明書在
    卷可稽（見上開附民卷第10頁），原告受上述傷害，因使用
    背架，自有行動不便之可能，故此期間請求給付看護費，自
    屬有理。而原告業據提出看護費用收據為憑（見上開附民卷
    第16頁），原告確有支出上開金額，是原告主張此部分之主
    張為有理由，應予准許。
 6、中藥：原告請求中藥費用20,000元，被告則以前揭詞置辯。
    經查，原告主張其支出中藥材之費用固提出收據為證（見附
    民卷第16至17頁），然其並未能提出此項支出是否與本件傷
    害行為相關，亦無相關診斷證明書加以佐證。是以，原告此
    部分之請求，為無理由，不應准許。
 7、增加生活支出：原告主張原由其照顧植物人之子，因受有前
    揭傷害，而需僱請外勞，另支出3 年外勞費用755,640 元等
    情，被告則以前揭詞置辯。經查，原告因本件車禍之發生，
    因其本身即需專人照護，故實已無法再照顧植物人之子，是
    認其確有僱請外勞之必要，原告請求此部分之費用，尚屬合
    理。本院審酌，外勞每個月以20,990元計，尚符社會常情，
    惟以原告所受之傷害，認待其康復，而得擔起照顧之責，應
    約需2 年，是認原告請求503,760 元，為有理由，應予准許
    ，逾此部分之請求，為無理由，應予駁回。
 8、精神慰撫金：原告主張其因此傷害，身心均遭受極大之痛苦
    ，請求36萬元非財產上損害賠償等情，被告則以金額過高等
    語置辯，經查，原告因本件不法侵害，受有前述傷害，無論
    在肉體或精神上受有相當之痛苦，原告請求被告賠償慰撫金
    ，於法自無不合。又本院審酌原告因本件車禍造成身體受傷
    之痛苦，其長期無法工作，生活起居亦需仰賴他人照護等情
    ，及兩造之教育程度、身份、地位、經濟能力、被告所受之
    刑罰制裁、犯罪後之態度及原告因此遭受精神上痛苦之程度
    等一切情狀，認原告主張受有非財產上之損害30萬元，尚為
    適當，其餘請求為無理由，應予駁回。
 9、又按損害之發生或擴大，被害人與有過失者，法院得減輕賠
    償金額，或免除之，民法第217 條第1 項亦定有明文。原告
    可請求之金額合計為977,769 元（124,429+11,980+7,300
    +30,300+503,760+300,000） 。然被告於系爭車禍之過失程
    度僅為40% ，是原告得請求被告賠償之金額為391,108 元（
    977,769 ×40% ＝391,108）。 按依強制汽車責任保險法第
    30條規定「保險人依本法規定給付之保險金，視為加害人或
    被保險人損害賠償金額之一部分：加害人或被保險人受賠償
    請求時，得扣除之。」
    本件原告業已請領強制汽車責任保險金98,258元，此為二
    造所不爭執，依前述法律規定，其所請求金額，自應扣除
    此保險金額。是以，原告得請求之數額為292,850 元（
    391,108-98,258=292,850），逾此部分之請求為無理由，應
    予駁回。
五、綜上所述，本件原告依侵權行為之法律關係，請求被告給付
    1,320,398 元，及自訴狀繕本送達翌日（98年4 月25日）起
    至清償日止，按年息百分之5 計算之利息，於主文第1 項所
    示範圍內，為有理由，應予准許，逾此範圍之請求，非有理
    由，應予駁回。
六、假執行之宣告：
    原告雖陳明願供擔保，聲請宣告假執行，經核其勝訴部分所
    命給付之金額未逾50萬元，爰依民事訴訟法第389 條第1 項
    第5 款，依職權為假執行之宣告。原告其餘假執行之聲請，
    因訴之駁回，而失所依附，不予准許。
七、結論：原告之訴為一部有理由，一部無理由，依民事訴訟法
    第79條、第389 條第1 項第5 款，判決如主文。
中    華    民    國    98    年    7     月    20    日
                  民事第二庭    法  官  吳思怡
正本係照原本作成。
如對判決上訴，須於判決送達後廿日內向本院提出上訴狀，其未
表明上訴理由者，應於提出上訴後二十日內向本院補提理由書狀
（均須按他造當事人之人數附繕本）。
中    華    民    國    98    年    7     月    20    日
                                書記官  陳勃諺


司法院資訊處製作；財團法人民間司法改革基金會備份。
